臺灣板橋地方法院交通事件裁定　　　 100年度交聲字第1457號
原處分機關　交通部公路總局臺北區監理所板橋監理站
異　議　人　涂傳誠
即受處分人
上列異議人因違反道路交通管理處罰條例案件，對於交通部公路
總局臺北區監理所板橋監理站於民國100 年4 月7 日以板監裁字
第裁41-C00000000號所為之裁決處分，聲明異議，本院裁定如下
：
    主  文
異議駁回。
    理  由
一、原處分意旨略以：異議人即受處分人涂傳誠於民國100 年3
    月13日0 時55分許，騎乘車牌號碼P9P-702 號重型機車，沿
    新北市○○區○○路行駛（往永和方向），行經該路與中和
    區○○路之交岔路口時，因有未依兩段式左轉規定，即逕自
    中正路左轉進入宜安路即「違規左轉（中正路左轉宜安路）
    」而有汽車駕駛人轉彎時不依標誌、標線、號誌指示之交通
    違規行為，經新北市政府警察局中和第一分局安平派出所執
    勤員警掣單舉發，嗣異議人提出申訴，原處分機關函請原舉
    發單位查證後仍認異議人前揭交通違規屬實，乃依道路交通
    管理處罰條例第48條第1 項第2 款規定，裁處罰鍰新臺幣（
    下同）600 元，並依同條例第63條第1 項第1 款（原裁決書
    漏載第1 款）規定，記違規點數1 點。
二、異議意旨略以：當天伊騎車行經永和區○○路與宜安路時，
    被警方攔檢，警方說伊未依號誌，要對伊開罰，當下伊真的
    不知伊哪裡有違規，警方執意要對伊開單，並告知若伊不簽
    單，我會寄到府上給伊，若違規者對自己所違規之項目不清
    楚時，或根本無違規時，警方可採此種作法嗎？警方事後帶
    伊到違規地方，告知伊未依兩段式左轉，所以剛剛要對伊開
    罰，但伊堅持強調說伊沒違規，他也不採信，若警方不採信
    ，請警方提出伊違規之照片，或許他誤認違規者也說不一定
    ，請警方提供路口影像或違規照片。警方對伊開單，開單日
    期與伊違規日期不符，有失公平信，試問一張來自未來的罰
    單，伊需要承認或繳納嗎？伊3 月28日並無違規，針對此張
    3 月28日開立之罰單伊訴請裁罰無效，警方說是日期寫錯，
    並有更改，伊也都沒有收到，據此，不服原裁決處分，爰依
    法聲明異議云云。
三、按機器腳踏車行駛至交岔路口，其轉彎，應依標誌或標線之
    規定行駛，道路交通安全規則第99條第2 項前段定有明文。
    又機慢車兩段左轉標誌係用以告示左轉汽缸總排氣量未滿55
    0 立方公分機器腳踏車或慢車駕駛人應遵照號誌指示，在號
    誌顯示允許直行時先行駛至右前方路口之左轉待轉區等待左
    轉，俟該方向號誌顯示允許直行後，再行續駛，以兩段方式
    完成左轉。本標誌設於實施機慢車兩段左轉路口附近顯明之
    處，並配合劃設機慢車左轉待轉區○○○道路交通標誌標線
    號誌設置規則第65條亦有明文。再汽車駕駛人轉彎時，不依
    標誌、標線、號誌指示者，處600 元以上1800元以下罰鍰，
    並記違規點數1 點，道路交通管理處罰條例第48條第1 項第
    2 款、第63條第1 項第1 款定有明文；經查：
(一)、本件異議人即受處分人涂傳誠於100 年3 月13日0 時55分許
    ，騎乘車牌號碼P9P-702 號重型機車，沿新北市○○區○○
    路行駛（往永和方向），行經該路與中和區○○路之交岔路
    口時，因有未依兩段式左轉規定，即逕自中正路左轉進入宜
    安路即「違規左轉（中正路左轉宜安路）」而有汽車駕駛人
    轉彎時不依標誌、標線、號誌指示之交通違規行為，經新北
    市政府警察局中和第一分局安平派出所執勤員警掣單舉發，
    嗣異議人提出申訴，原處分機關函請原舉發單位查證，經原
    舉發單位即新北市政府警察局中和第一分局以100 年3 月29
    日新北警中一交字第1000012131號函稱：「二、本案據值勤
    員警陳述，100 年3 月13日值勤時，於00時55分見駕駛人騎
    乘P9P-702 普通重型機車，沿永和區○○路往永和方向行駛
    ，於行經中和區○○路、永和區○○路口，未依兩段方向逕
    行左轉宜安路，違規屬實，依道路交通管理處罰條例第48條
    第1 項第2 款攔停舉發並無不當。另有關涂君陳述不知哪裡
    違規部分，當時涂君，於違規後，係員警親自陪同至違規地
    點查看並說明；有關收到未來罰單部分，經原舉發員警表示
    ，當時將舉發通知聯交付涂君，於返所後發現填單日期錯誤
    ，已另行於該舉發單移送聯更正正確日期為100 年3 月13日
    ，故未影響涂君權益受損」等語各情，有新北市政府警察局
    100 年3 月13日北警交字第C00000000 號舉發違反道路交通
    管理事件通知單通知聯、交通部公路總局臺北區監理所板橋
    監理站100 年3 月13日板監裁字第裁41-C00000000號裁決書
    、新北市政府警察局中和一分局100 年3 月29日新北警中一
    交字第1000012131號函等附卷可稽。
(二)、異議人雖以前詞置辯，否認有本件交通違規情事，然現場目
    擊證人即本件舉發員警陳宇揚於本院調查時到庭結證稱：「
    （你是否是本件舉發員警？）是。」、「（請說明當時舉發
    情形？）當時我們在中和區○○路18巷口，執行取締酒駕勤
    務，當時本案異議人於永和區○○路，中和區○○路口，未
    依規定二段左轉，左轉中和區○○路口，而上述路口，有設
    立標誌及待轉區，為機車區○段○○○路口，故我們將本案
    異議人攔停以及盤查，告知違規事由，依職權告發，告知他
    未依二段式左轉，依道路交通管理處罰條例第48條第1 項第
    2 款告發。」、「（對於中和一分局100 年3 月29日函文及
    所附被通知人申訴理由查詢表、交通罰單、手繪製現場圖、
    現場照片有何意見？）交通罰單、手繪製現場圖、現場照片
    都是我製單、畫圖拍攝的。卷附的照片，關於兩段式左轉標
    誌，可能在拍照的時候，反射而沒有照的明確，我今天有帶
    清楚的現場照片過來，可以看出當地是需要機車兩段式左轉
    。（庭呈相片共10張）」、「（對證人之證言及所提相片暨
    前開中和一分局100 年3 月29日函文及所附被通知人申訴理
    由查詢表、交通罰單、手繪製現場圖、現場照片有何意見？
    ）罰單上總共有三欄記載日期，分別為違規日期、應到案日
    期、以及填單日期，當日填單日期上，誤植為100 年3 月28
    日，於第二聯移送聯，存根聯是我們員警自己留存，所以有
    更正為正確的日期100 年3 月13日」等語（見本院100 年6
    月13日訊問筆錄）明確，即異議人於本院調查時雖稱我不確
    定我是否有違規等語，但亦不否認其確有於100 年3 月13日
    0 時55分許，騎乘車牌號碼P9P-702 號重型機車行經遭舉發
    地點後，經警攔停舉發等情，茲證人既正執行勤務之際，對
    前方行駛車輛動向，自特別留意而無錯看或誤判之虞；況證
    人就本件如何查獲舉發之經過，於本院審理中到庭結證綦詳
    如上，其證述舉發過程連續而完整，顯見其記憶深刻，益徵
    其應無誤判之虞，再衡諸證人陳宇揚當庭提出之舉發地點照
    片，於中正路（往永和方向）右側路旁電線桿確立有機車待
    轉區標誌、該交岔路口地面且有「待轉區」字樣，更徵證人
    證述核屬有據，俱見證人證述應可信實；而以異議人既依法
    考領駕駛執照，其於駕駛重型機車行駛於道路上之際，對於
    道路交通標誌、標線之指示，原應特別注意並依法遵守指示
    ，是其對系爭路口設有機慢車兩段左轉標誌，併應依標誌之
    指示行駛，自不得諉為不知，是異議人以前詞否認有上開交
    通違規行為，自難遽採；至異議人雖另辯稱罰單上填單日期
    有誤，不應罰款云云，惟異議人確有於100 年3 月13日0時
    55分許，騎乘車牌號碼P9P-702 號重型機車，沿新北市○○
    區○○路行駛（往永和方向），行經該路與中和區○○路之
    交岔路口時，有未依兩段式左轉規定之交通違規行為，事證
    如前，則系爭舉發通知單上將填單日期記載為100 年3 月28
    日，顯係100 年3 月13日之誤載，異議人執此指摘上開舉發
    通知單填單日期之記載有誤一節，固非無據，然此核僅係文
    字書寫之顯然錯誤，不影響於本件交通違規處分之效力，且
    與本件違規事實之認定無涉，無礙於受處分人該部分違規行
    為之認定，併予說明。
(四)、又本案異議人違規左轉之行為，除現場目擊證人即舉發員警
    陳宇楊之證詞外，舉發員警固無另以錄影或照相等方式拍攝
    車輛違規錄影帶或照片可資佐證，惟此等違規情事係驟然發
    生，則除非於案發現場恰有預先錄影或擺設固定之照相設備
    ，否則要求舉發警員緊急錄影或照相，並須以此為證，亦與
    執行勤務之實況難謂相合；再者，交通警員製單舉發交通違
    規案件，本質上係公務員依法執行職務之行為，如有構陷或
    為不實記載之行為，尚須負擔嚴厲之刑事責任，而本件查無
    其他證據顯示舉發警員有誤認或故意構陷之情事，自難以當
    場舉發之警員未提出其他證據佐證，即認其所述不可採信，
    附此敘明。
四、綜上所述，異議人於前開時、地之交通違規行為，事證明確
    ，堪以認定，從而，原處分機關依據道路交通管理處罰條例
    第48條第1 項第2 款、第63條第1 項第1 款規定，裁處異議
    人罰鍰600 元，併記違規點數1 點，於法尚無不合，應予維
    持，本件異議為無理由，應予駁回。
據上論斷，應依道路交通事件處理辦法第18條，裁定如主文。
中    華    民    國   100    年    6     月    27    日
                      交通法庭  法  官   陳明偉
上列正本證明與原本無異。
如不服本裁定，應於裁定送達後五日內敘明抗告理由，向本院提
出抗告狀。
                                 書記官  尤怡文
中    華    民    國   100    年    6     月    27    日